臺灣臺南地方法院刑事判決　　　　　　 95年度交訴字第162號
公　訴　人　臺灣臺南地方法院檢察署檢察官
被　　　告　甲○○
選任辯護人　施秉慧律師
　　　　　　焦文城律師
上列被告因過失致死案件，經檢察官提起公訴（95年度偵字第76
84號），本院判決如下：
    主  文
甲○○無罪。
    理  由
一、公訴意旨略以：被告甲○○於民國九十四年六月一日上午九
    時五分許，騎乘車牌號碼號碼ＺＡＣ－四八六號輕機車（下
    稱Ｚ車）沿臺南縣西港鄉○○路臺十九線由南往北方向行駛
    ，至該路段一二七．一公里處與安全島缺口無號誌之交岔路
    口時，原應注意車前狀況，隨時採取必要安全措施，且汽車
    行駛至無號誌之交岔路口時，應減速慢行，作隨時停車之準
    備，而依當時情形為陰天，日間有自然光線，路面乾燥、無
    缺陷、無障礙物、視距良好，並無不能注意之情事，竟疏於
    注意車前狀況亦未減速慢行即貿然行駛穿越交岔路口，適吳
    金龍騎乘車牌號碼ＹＫＷ－三二三號重機車（下稱Ｙ車）自
    路旁起駛欲由東往西方向穿越臺十九線馬路，被告甲○○騎
    乘之上開輕機車右側車身即與吳金龍騎乘之上開重機車前車
    頭發生碰撞，二人均人車倒地，被告何楹如受有左上臂挫傷
    、右手肘擦傷之傷害（此過失傷害部分未據告訴），吳金龍
    則受有頭左側大腦內出血併昏迷之傷害，經緊急送往佳里綜
    合醫院急救並轉送國立成功大學附設醫院診療，仍於九十四
    年六月六日晚上九時二十分許宣告不治死亡，因認被告甲○
    ○涉犯刑法第二百七十六條第一項之過失致死罪嫌。
二、公訴人認被告涉犯前揭犯行，係以道路交通事故現場圖、現
    場相片、診斷證明書、相驗屍體證明書、驗斷書、勘察報告
    、台灣省台南區車輛行車事故鑑定委員會鑑定意見書、台灣
    省車輛行車事故覆議鑑定委員會覆議意見書、被告偵查中之
    供述為主要論據。
三、按犯罪事實應依證據認定之，無證據不得認定犯罪事實；又
    不能證明被告犯罪者，應諭知無罪之判決，刑事訴訟法第一
    百五十四條第二項、第三百零一條第一項分別定有明文。次
    按犯罪事實之認定，應憑真實之證據，倘證據是否真實尚欠
    明確，自難以擬制推測之方法，為其判斷之基礎；而認定犯
    罪事實之證據係指足以認定被告確有犯罪行為之積極證據而
    言，該項證據自須適合於被告犯罪事實之認定，始得採為斷
    罪資料；再訴訟上證明之證據資料，須於通常一般之人均不
    致有所懷疑，而得確信其為真實之程度者，始得據為有罪之
    認定，倘其證明尚未達到此一程度，而有合理之懷疑存在，
    復無其他調查途徑可循，根據「罪證有疑，利於被告」之證
    據法則，即無從為被告有罪之確信，法院即應為無罪之判決
    ，最高法院分別著有五十三年臺上字第六五六號、二十九年
    上字第三一０五號、七十六年臺上字第四九八六號判例可資
    參照。
四、訊據被告固坦承有於九十四年六月一日上午九時五分許，騎
    乘Ｚ車，行經臺南縣西港鄉○○路臺十九線一二七．一公里
    處安全島缺口時，遭吳金龍騎乘Ｙ車撞及其機車右後方之事
    實，惟堅詞否認有何過失致人於死之犯行，辯稱事故地點之
    路口未設有交通號誌，亦非交叉路口，伊車行方向，係自南
    向北行駛於省道之直行車輛，而吳金龍除於穿越道路未靠右
    行駛外，且碰撞伊所乘機車右後側排氣管位置，非其視線範
    圍內，無法注意其在車後之行車動態。又台灣省台南區車輛
    行車事故鑑定委員會及台灣省車輛行車事故覆議鑑定委員會
    所為鑑定並無法判定吳金龍究竟是駕車起駛未讓行進中車輛
    先行，抑或偏左行駛，變換車道未注意安全距離或路右駛出
    左轉，又肇事路口並非交岔路口，且係車後被撞，故各該鑑
    定認定伊有肇事次因並不可採等語。經查：
(一)、被告所有之Ｚ車於九十六年六月九日經台南縣警察局刑警隊
    勘察結果，該車右側腳板下方有破損之情形，上未發現有油
    漆擦痕；右側風扇護蓋破損，上有疑似橡膠黑色擦痕；排氣
    管隔熱板上方發現一硬物撞擊凹痕、側面發現有疑似另擦撞
    轉移之綠色油漆及上下方向之磨擦痕，排氣管上方有兩處磨
    擦痕，有該局吳金龍車禍死亡案現場勘察採證報告【下稱採
    證報告】在卷可參（見相驗卷Ａ第八十七頁），自報告所附
    編號五至八照片所示（見相驗卷Ａ第九十四、九十五頁），
    該車右側腳板下方之車體塑膠板上清晰可見無數之刮擦痕跡
    ，而多數痕跡長短、新舊及深淺均呈不一，惟未發現有油漆
    擦痕等情，參以檢察官九十四年六月七日勘驗發現Ｙ車死者
    騎乘之機車，前車輪有偏移，機車車頭下左側面板有明顯新
    擦痕等情，有勘驗筆錄在卷可參（見相驗卷Ａ第五十九頁）
    ，及上揭勘察採證報告分析研判二亦載「經檢視Ｙ車外觀，
    未發現有遭直接撞擊之痕跡，但於前輪左側發現多處擦磨及
    生鏽痕跡，且前菜籃有扭曲變形之情形，不排除該機車係車
    頭發生擦撞造成上述損壞，並導致該機車傾倒滑行。」等語
    （見相驗卷Ａ第八十八頁），則本件車禍被告Ｚ車之撞擊點
    是否係該車右側腳踏板下方，即有疑問。蓋Ｙ車前輪撞及Ｚ
    車，衡情Ｙ車輪胎或車體烤漆會因擦撞而有轉移至Ｚ車之車
    體上之可能，經現場勘察結果發現此類跡證均呈現在Ｚ車風
    扇護蓋及排氣管隔熱板附近（見相驗卷Ａ第一０二至一０五
    、一０八、一０九頁），而非出現在右側腳踏板下方之塑膠
    車體，惟該處有無數之刮擦痕跡，多數痕跡長短、新舊及深
    淺均呈不一，一如前述，顯見該處非本件車禍之撞擊處，從
    而，上開卷附採證報告分析研判所認「經檢視Ｚ車，發現該
    機車左側以磨擦痕較多，右側車體則有破損之情形，不排除
    該機車係遭人從右側撞擊腳踏板右側」乙節，尚非可採。互
    核上揭Ｚ車勘察情狀所顯示之右側風扇護蓋破損，上有疑
    似橡膠黑色擦痕【呈圓形狀】；排氣管隔熱板上方發現一
    硬物撞擊凹痕、側面發現有疑似另擦撞轉移之綠色油漆及上
    下方向之磨擦痕，排氣管上方有兩處磨擦痕【呈東南朝西北
    走向之二點水滴狀】等情，比對Ｙ車輪圈左側發現因擦撞
    而遺留之鐵屑及產生之生鏽情形，另於碟煞盤上亦發現因擦
    撞而產生生鏽之情形，有卷附上開採證報告可參（見本院卷
    第八十八、一一四至一一六頁）；前車輪有偏移，機車車
    頭下左側面板有明顯新擦痕等情，有上揭檢察官勘驗筆錄可
    憑，故Ｚ車顯係右側風扇護蓋先遭受Ｙ車前輪撞擊破損，Ｙ
    車之前輪胎並在Ｚ車右側風扇護蓋左上方留下疑似橡膠黑色
    擦痕，進而因兩車互相牽引，致Ｙ車輪圈左側、碟煞盤、車
    頭下左側面板後拉，刮擦Ｚ車排氣管隔熱板附近處，致該板
    上方被撞凹陷，並因而於其側面留有疑似擦撞轉移之綠色油
    漆，及排氣管上方留有二點水滴狀磨擦痕，應足認定。
(二)、本件卷附道路交通事故現場圖（見相驗卷Ａ第六頁）所示，
    肇事現場留有自內外側快車道線（內側快車道禁行機車）起
    ，以東南朝西北走向至內側快車道接近安全島缺口中線為止
    ，共有長三公尺之刮地痕，參以上述Ｚ車係遭受Ｙ車前輪撞
    擊右側風扇護蓋破損，兩車互相牽引，Ｙ車輪圈左側、碟煞
    盤、車頭再刮擦Ｚ車排氣管隔熱板等情，顯見兩車之行向應
    屬相同即Ｚ車在Ｙ車之前由南向北行駛，故Ｙ車不可能自路
    右起駛由東往西穿越道路甚明，至於被害人吳金龍係在肇事
    地點即台南縣西港鄉衛生所附近由路邊駛入車道欲行左轉，
    抑或已在車道上行駛一段距離而偏左行駛，並無法查證，因
    被害人已死亡，且被告一再供稱不知被害人行駛方向僅知道
    其機車後面被撞等語（見本院卷第九十七頁），惟據現場刮
    地痕及Ｚ車受撞位置係在機車之右後方觀之，可以確定被害
    人所騎Ｙ車係撞及Ｚ車右後側無誤。從而，被害人車後之不
    當駕駛行為，被告並無法預見，難以採取避免碰撞之安全措
    施，自非可歸責被告未依道路交通安全規則第九十四條第三
    項規定注意車前狀況。
(三)、本件卷附道路交通事故現場圖、現場照片所示，肇事現場係
    臺南縣西港鄉○○路臺十九線一二七．一公里安全島缺口，
    該處並無東西向道路，安全島缺口東側係台南縣西港鄉衛生
    所，西側係郵局，另本件道路交通事故調查報告表（一）〈
    見相驗卷Ａ第七頁〉內載道路型態直路，再參以本件肇
    事當時有效之道路交通安全規則第一百零二條第一項第二款
    規定關於汽車行駛至交岔路口，其行進、轉彎之規定，亦明
    確規定交岔路有支、幹線；少、多線道之分，故本件肇事地
    點係直路上之安全島缺口，橫向並無道路，其道路型態即非
    交岔路口，殆無疑義。
(四)、本件送台灣省台南區車輛行車事故鑑定委員會鑑定結果略謂
    ：如吳金龍作起駛時發生撞及，則吳金龍無照駕駛普通重型
    機器腳踏車，起駛未讓行進中車輛先行，為肇事主因；甲○
    ○駕駛普通輕型機器腳踏車，未注意車前狀況，為肇事次因
    （見相驗卷Ｂ第十二頁）。再送台灣省車輛行車事故覆議鑑
    定委員會覆議意見略謂：吳金龍駕駛重型機車，由路右駛出
    左轉，未讓行進中車輛先行，為肇事主因（無照駕車，有違
    規定）；甲○○駕駛輕機車，行經無號誌交岔路口，未減速
    慢行且未充分注意車前狀況，為肇事次因（見相驗卷Ｂ第四
    十三頁）。基於前述(甲)Ｙ車非自路右起駛由東往西穿越道路
    ；(乙)Ｙ車係撞及Ｚ車右後側風扇護蓋；(丙)本件肇事地點非交
    岔路口各節之認定，故上揭鑑定委員會對於被告責任之鑑定
    結果，尚非可採。
五、綜上，被告被訴涉犯上揭犯行應屬不能證明，此外，復查無
    其他積極證據足以證明被告確有何上揭過失致人於死之犯行
    ，自應為被告無罪之諭知。
據上論斷，應依刑事訴訟法第三百零一條第一項判決如主文。
本案經檢察官乙○○到庭執行職務
中　　華　　民　　國　　96　　年　　4　　月　　27　　日
　　　　　　交通法庭  審判長  法  官  林英志
                              法  官  蔡直青
                              法  官  鍾邦久
以上正本證明與原本無異。
如不服本判決，應於判決送達後10日內，向本院提出上訴狀（應
附繕本），上訴於臺灣高等法院臺南分院。
　　　　　　　　　　  　　　　書記官　陳慧玲
中　　華　　民　　國　　96　　年　　4 　　月　　27　　日
